最高法院刑事判決　　　　　　　　　　　　　　　九十一年度台上字第七一六六號
　　上　 訴　 人　台灣高等法院台南分院檢察署檢察官
　　上訴人即被告　甲○○
右上訴人等因被告偽造有價證券案件，不服台灣高等法院台南分院中華民國八十九年
七月十一日第二審判決（八十九年度上訴字第六一一號，起訴案號：台灣雲林地方法
院檢察署八十八年度偵字第二００七號），提起上訴，本院判決如左：
    主  文
上訴駁回。
    理  由
按刑事訴訟法第三百七十七條規定：上訴於第三審法院，非以判決違背法令為理由，
不得為之。是提起第三審上訴，應以原判決違背法令為理由，係屬法定要件，如果上
訴理由狀未依據卷內訴訟資料，具體指摘原判決不適用何種法則或如何適用不當，或
所指摘原判決違法情事，顯與法律規定得為第三審上訴理由之違法情形，不相適合時
，均應認其上訴為違背法律上之程式，予以駁回。本件原判決綜合全部卷證資料，認
定上訴人即被告甲○○有其事實欄所載之犯行，已詳敘所憑證據與認定之理由。對於
被告辯稱：告訴人林淑惠曾將該支票之印鑑章交給伊，伊誤認告訴人同意伊申領支票
使用云云，係卸責之詞，證人林永華於第一審證稱被告曾提起欲刻告訴人之印章來蓋
用支票等語，為迴護之詞，均不足採信，亦於理由欄內逐一指駁及說明。因而維持第
一審論處被告連續意圖供行使之用，而偽造有價證券罪刑（處有期徒刑四年）。從形
式上觀察，並無違背法令之情形存在。
檢察官上訴意旨略謂：公訴人於原審論告時，已陳明被告與告訴人係姑嫂關係，被告
並無前科，未以該支票詐財，亦未造成告訴人之實質損害，已獲告訴人宥恕，復有年
幼子女須待照拂等事由，請求依刑法第五十九條規定酌減其刑並諭知緩刑。原判決就
論告意旨及被告情堪憫恕之事由未具體審酌，亦未說明不採之理由，違背罪刑相當原
則，有濫用量刑裁量權及理由不備之違法。被告上訴意旨略謂：被告並無偽造有價證
券之犯意，原判決認為被告請領支票之前，即有詐財之犯意，有違經驗法則；原判決
對於該六十一張支票之流通過程等有利於被告之證據及檢察官之所見與請求，不予調
查斟酌，且未說明不採之理由，所為判決自屬違法；證人林慶堂於第一審供稱：「伊
因林淑惠說印章要用，伊叫太太向告訴人之夫林永華詢問能否刻一個來用」，如與林
永華於第一審之證詞對照，即足證明被告之行為係誤認已獲告訴人同意所致。原審未
傳訊林慶堂及證人林永華，以調查其真實性，有應於審判期日調查之證據未予調查之
違法云云。惟刑法第五十九條酌減其刑，必於犯罪之情狀，在客觀上確有可憫恕，認
為宣告法定最低度之刑猶嫌過重者，始有其適用，與同法第七十四條緩刑宣告之規定
，均屬法律賦與法院自由裁量之職權範圍，法院於科刑時，倘已依法審酌一切情狀，
且未逾越法律所規定之範圍，或濫用其權限，即不得任意指摘未酌減其刑或宣告緩刑
為違法，而據為上訴第三審之理由。本件原判決理由已敘明第一審判決審酌刑法第五
十七條所列各款事項及被告犯後矯飾犯行，態度不良等一切情狀而予量刑，並無不合
，予以維持，既未逾越法定刑度，又無濫用權限之情事，雖未說明不予酌減其刑及未
宣告緩刑之理由，但此於判決本旨顯無影響，不得據為適法之第三審上訴理由。又犯
罪事實之認定、證據之取捨及其證明力如何，乃事實審法院之職權，如其取捨不違背
經驗法則與論理法則，即不得任意指為違法。林慶堂於第一審及林永華於偵查暨第一
審審理中均已到庭證述明確，原審未再予傳喚而為無益之調查，自無違法可言。而原
判決本於調查所得心證而為事實判斷，認定被告未經告訴人同意，擅刻告訴人印章，
偽造告訴人之支票領取證等私文書，持向銀行詐領支票後，進而偽造各支票予以行使
，其證據之取捨與證據證明力判斷職權之行使，並無違背客觀存在之經驗法則。被告
上訴意旨，任憑個人主觀意見，漫事指為有違經驗法則，顯非合法。是檢察官及被告
上訴意旨所指原判決不適用法則、理由不備、違背證據法則及調查職責未盡，俱非適
法之第三審上訴理由。應認其等上訴均違背法律上之程式，予以駁回。
據上論結，應依刑事訴訟法第三百九十五條前段，判決如主文。
中      華      民      國    九十一    年     十二     月     十二     日
                              最高法院刑事第十二庭
                                  審判長法官  張  淳  淙
                                        法官  謝  俊  雄
                                        法官  蘇  振  堂
                                        法官  張  春  福
                                        法官  呂  丹  玉
      右正本證明與原本無異
                                              書  記  官
中      華      民      國    九十一    年     十二     月     十九     日
